【裁判字號】    96,交訴,153
【裁判日期】    970307
【裁判案由】    公共危險
【裁判全文】
臺灣板橋地方法院刑事判決             96年度交訴字第153號
公  訴  人  臺灣板橋地方法院檢察署檢察官
被      告  甲○○
上列被告因公共危險案件，經檢察官提起公訴 (96年度偵字第16
443 號)， 本院判決如下：
    主  文
甲○○駕駛動力交通工具肇事，致人受傷而逃逸，處有期徒刑陸
月，如易科罰金，以新台幣壹仟元折算壹日。
    事  實
一、甲○○於民國96年5月6日15時48時至50分許之某一時點，駕
    駛車號ＤＨ─9156號自小客車，行經臺北縣五股鄉○○○路
    與疏洪六路口時，因不詳原因，其所駕駛之小客車左後照鏡
    與乙○○所騎乘搭載其子陳柏勳、女兒陳思蓉之車號ＧＨＶ
    ─792號重型機車右側把手發生擦撞，致使乙○○人車倒地
    陷入昏迷，並受有左足踝及左足挫傷及擦傷之傷害（過失傷
    害部分業據乙○○撤回告訴），詎甲○○竟未下車查看，亦
    未為其他救護措施，即駕車駛離現場而逃逸。嗣經目擊證人
    丙○○報警，並提供本件肇事車輛之車型為白色自用小客車
    ，其後經警調閱該路段路口監錄系統始循線查得甲○○。
二、案經乙○○訴由臺北縣政府警察局蘆洲分局報請臺灣板橋地
    方法院檢察署檢察官偵查起訴。
    理  由
一、訊據被告甲○○矢口否認有上揭肇事逃逸之犯行，辯稱：車
    禍當天伊可能有經過那邊，但當時伊並沒有感覺有任何擦撞
    的聲音，且依警員所提出之交通監視錄影帶，於伊經過該路
    口之前後二十幾秒，計有六台車輛、六台機車經過，苟確有
    車禍發生，應該會有阻礙交通的情形，但都沒有此情形發生
    ，也沒有人追伊將伊攔下，亦無拍攝得伊直接擦撞告訴人機
    車之影像，係事後警員通知伊赴蘆洲分局地下室進行模擬比
    對，惟警員並沒有依照當時路況或車行方向及實際客觀的車
    體重量來判斷，僅以伊小客車左後照鏡之擦痕與機車之把手
    擦撞痕相吻合，而認伊係肇事逃逸是不客觀的云云。
二、經查，被害人乙○○於前揭時地因遭不詳車輛撞擊致人車倒
    地受傷，且肇事車輛亦未停留而逃逸等情，業據被害人乙○○於偵審中指述甚詳，並有臺北立醫院診斷證明書、道路交
    通事故調查報告表（一）、（二）、現場照片等附卷可參。
    次查，有關本件車禍發生之過程，被害人乙○○固於警訊、
    偵審中供稱：96年5 月6 日下午3 時40、50分左右，在五股
    鄉○○○路與疏洪六路口，伊在左轉時都沒有看到來車，突
    然就被撞陷入昏迷，怎麼遭撞的伊不知道，伊醒來後，伊載
    的二個小孩陳柏勳、陳思蓉告訴伊，是伊後面的車子撞伊機
    車，致機車倒地，伊才陷入昏迷，所幸二個小孩只有輕傷，
    是路人叫救護車將伊送醫，是誰撞伊伊完全不知情等語，是
    以遭撞擊之機車騎士乙○○因遭突如其來之撞擊致未能確認
    車禍發生之經過，惟就本件循線查獲被告之過程，則據證人
    即處理本件車禍現場之警員黃瑞利於本院審理中結證：當時
    接獲通報說疏洪路有車禍，伊到現場時，有看到機車倒地，
    當時機車還在原地，但人已經送醫了，待伊接辦後，現場警
    察說這是肇事逃逸案件，所以伊就趕到醫院瞭解傷患傷勢，
    因為是逃逸案件，所以又回到現場蒐集，回到現場後，發現
    現場沒有人，就詢問報案記錄聯絡報案人當時目擊過程及何
    時報警的，目擊證人說看到車禍後，就馬上報案，時間不會
    超過三十秒，伊再詢問逃逸的車輛的方向，目擊證人就說當
    他看到時，路口就只有一輛白色小客車過去。目擊證人說他
    只有聽到聲音，他轉頭後，整條路都沒有其他車子經過，只
    有一輛白色車子經過而已，因為在該路段路口前方二、三十
    公尺，警察局有設置監錄系統，所以伊就去調閱監錄系統，
    經伊查到該時段，確認有兩台車子經過，有白色及米黃色車
    子經過，經再詢問目擊證人，且拿白色小客車照片給目擊證
    人看，目擊證人就說確定是白色小客車等語，復據本院依職
    權傳喚目擊證人丙○○，其到庭證稱：當時伊是在當地溜冰
    場的旁邊，溜冰場就是在路邊，所以伊有看到車禍現場。當
    時伊聽到聲音，轉頭看到機車倒地，倒地之後，伊看到一輛
    白色汽車在前方停下來，然後聽見小孩子在哭，小孩子的媽
    媽在地上抖，所以伊就上前，之後就打電話報警。伊是聽到
    聲音後，轉頭往後看，看到機車倒地，白色小客車在機車倒
    地的前方通過。當時小客車幾乎是停下來，是停在路中間，
    當時撞的地點是在堤防下來的地方，就如警察繪製的平面圖
    ，警察也拿給伊看過了，所以伊可以確認。上前去時，機車
    騎士就是一直在抖，雙眼有閉起來，然後警察就來了，伊並
    沒有與她交談。在機車附近，除了白色小客車外，那個瞬間
    就沒有看到其他車，而當地車流量很大，但當時剛好就沒有
    其他車輛經過，伊並沒有記下車號、車型，只知道是白色轎
    車等語，足見本件係因目擊證人向警員提供本件肇事車輛為
    白色小客車，警員始依其陳述調閱路口監視系統而循線查知
    被告車輛；又依警員所繪製之撞擊案發現場圖所示，證人丙○○陳述當時係站立於路旁溜冰場，於聽聞擦撞聲響後即轉
    頭查看至肇事車輛之小客車車型及顏色與其所站立之位置約
    相距37.1公尺，與被害人乙○○機車倒地位置則相距約26.8
    公尺，此有臺北縣政府警察局蘆洲分局96年12月19日北縣警
    蘆刑字第0960040896號函附之現場圖附卷為佐，顯見證人所
    站立距離與機車、肇事之小客車距離均非遙遠，且該車禍發
    生之時間為下午約三時許，現場天候為睛，無障礙物、視距
    亦良好等情，此亦有道路交通事故調查報告表(一)1 份在卷可
    憑，復佐以卷附之路口監錄系統，於目擊證人所述車禍發生
    當時之該時段僅一車號0685─ＥＢ號銀色小客車及被告所駕
    駛之ＤＨ─9156號白色小客車行經該處，此亦有勘驗照片附
    卷為證，在在顯示目擊證人丙○○應無誤認之可能，則本件
    與被害人乙○○發生擦撞之白色小客車應即為被告所駕駛之
    該車，應可確認。再者，被告雖否認與被害人之機車發生擦
    撞云云，惟就二車可能發生擦撞之位置，經警員於循線查得
    被告，通知其到場說明時，曾就被告所駕駛之車號ＤＨ─
    9156 號 自小客車與被害人乙○○所騎乘之ＧＨＶ─792 號
    機車進行勘查乙事，亦據證人警員黃瑞利於審理中到庭證述
    該勘查過程，發現被告之小客車左後照鏡外側有一擦痕痕跡
    ，而該擦痕高度、方向均核與被害人之機車右側把手位置相
    當，此亦有臺北縣政府警察局蘆洲分局道路交通事故初步分
    析研判表及該局96年7 月2 日北縣蘆刑字第0096 0019839號
    車輛勘查採證照片附卷為證，則依上開勘查比對之擦撞位置
    研判，
    本件應為被害人乙○○為左轉至疏洪一路而違規行駛於內側
    車道，適被告駕車行經該路段，因不詳原因，其車之左側後
    照鏡與被害人機車之右側把手發生擦撞，而被害人又因其頭
    戴全罩式安全帽致於擦撞時未能查覺與之發生擦撞之車輛型
    式、擦撞原因等，因之被害人縱然於事後無法陳明與之發生
    車禍之對象、車輛等細節，惟依上開跡證相互勾稽結果，自
    足認定被告即為本案駕車肇事之人應屬無疑。
三、次按，汽車駕駛人駕駛汽車肇事致人受傷或死亡，應即採取
    救護或其他必要措施，並向警察機關報告，不得駛離或逃逸
    ，道路交通管理處罰條例第62條第1 項定有明文。查本件案
    發當時為白天，日間光線自然，視距良好，已如前述，且依
    上開所陳之二車擦撞位置，被告當時坐立於駕駛座，則其當
    無不知已與他人發生擦撞之情事，此節復據證人丙○○於審
    理中證稱：當時白色小客車在機車倒地的前方通過，小客車
    幾乎是停下來，是停在路中間等語，衡情被告應有目睹被害
    人當時已人車倒地，始有所謂之「停頓」之舉，則其主觀上
    應有肇事逃逸之故意無訛。被告於本院審理時所供當時不確
    定有無撞到人云云，洵屬避重就輕之詞，委難採信。綜上所
    述，本案事證俱臻明確，被告犯行均堪認定，應依法論科。
四、核被告甲○○所為，係犯刑法第185條之4之肇事逃逸罪。爰
    審酌被告犯罪之動機、目的、手段、所生危害、犯罪後態度
    等一切情狀，量處如主文所示之刑，併諭知易科罰金之折算
    標準，以資懲儆。
據上論斷，應依刑事訴訟法第299 條第1 項前段，刑法第185 條
之4 、第41條第1 項前段，判決如主文。
本案經檢察官丁○○到庭執行職務。
中    華    民    國    97    年    3     月    7     日
                  刑事十一庭  審判長法  官  徐蘭萍
                                    法  官  林淑婷
                                    法  官  邱景芬
上列正本證明與原本無異
如不服本判決，應於送達後10日內向本院提出上訴狀
                                    書記官  莊川億
中    華    民    國    97    年    3     月    10    日


司法院資訊處製作；財團法人民間司法改革基金會備份。
